臺灣臺中地方法院刑事判決　　　　　　100 年度訴字第1814號
公　訴　人　臺灣臺中地方法院檢察署檢察官
被　　　告　林仁德
上列被告因違反藥事法等案件，經檢察官提起公訴（100 年度偵
字第7270號），被告於本院準備程序中就被訴之事實為有罪之陳
述，經本院合議庭裁定由受命法官獨任進行簡式審判程序審理，
判決如下：
    主          文
林仁德明知為禁藥而轉讓，累犯，處有期徒刑陸月。扣案甲基安
非他命壹包（含包裝袋壹個，甲基安非他命結晶驗餘淨重零點零
零肆貳公克）沒收之。
    犯罪事實及理由
壹、程序方面
    按刑事訴訟法第273條之1 第1項規定：除被告所犯為死刑、
    無期徒刑、最輕本刑為3 年以上有期徒刑之罪或高等法院管
    轄第一審案件者外，於審判期日前之程式進行中，被告先就
    被訴事實為有罪之陳述時，審判長得告知被告簡式審判程序
    之旨，並聽取當事人、代理人、辯護人及輔佐人之意見後，
    裁定進行簡式審判程序。查本案被告林仁德被訴違反藥事法
    等案件，非前開不得進行簡式審判程序之案件，經被告於本
    院行準備程序時就被訴之事實為有罪之陳述，且經本院告知
    被告簡式審判程序之旨，聽取被告及檢察官之意見後，爰依
    刑事訴訟法第273條之1 第1項規定裁定改依簡式審判程序審
    判之，先予敘明。
貳、實體方面
一、犯罪事實：
（一）林仁德前於民國94年間，因違反毒品危害防治條例案件，
      分別經臺灣屏東地方法院以94年度簡字第177 號判決判處
      有期徒刑6 月、94年度訴字第429 號判決判處有期徒刑8
      月，嗣經合併定應執行有期徒刑1 年1 月確定（下稱第1
      案）。復於94年間，因竊盜案件，經該院以94年度易字第
      410 號判決判處有期徒刑1 年2 月確定（下稱第2 案）。
      又於95年間，因違反毒品危害防治條例案件，經該院以95
      年度易字第155號判決判處有期徒刑10月確定（下稱第3案
      ）。上開第2、3案，嗣經減刑為有期徒刑7月、5月，並合
      併定應執行有期徒刑1年確定。上開3案經接續執行，甫於
      96年12月16日執行完畢（本件構成累犯）。
（二）詎林仁德猶未悛悔警惕，明知甲基安非他命為毒品危害防
      制條例第2 條第2 項第2 款列管之第二級毒品，並經行政
      院衛生署明令公告禁止使用，屬藥事法第22 條 第1 項第
      1 款所稱之禁藥，不得非法轉讓，竟基於轉讓禁藥之犯意
      ，於99年11月9 日晚間9 時10分許，在臺中市○○區○○
      路3 段95號之「菲力貓電子遊戲場」店內男生廁所內，將
      重量不詳之甲基安非他命1 小包，無償轉讓其友人周綱哲
      （施用第二級毒品甲基安非他命犯行，業經本院以100 年
      度易字第1027號判決判處有期徒刑2 月確定），供周綱哲
      當場施用（上開甲基安非他命經周綱哲施用後，甲基安非
      他命結晶剩餘淨重0.0051公克，驗餘淨重0.0042公克）。
      嗣於同日夜間11時許，經警至上開「菲力貓電子遊戲場」
      店內執行臨檢勤務，周綱哲於有偵查權限之檢警尚未查悉
      其上開施用第二級毒品甲基安非他命犯行前，向警方主動
      供出該犯行，並自其所穿著之褲子左前方口袋取出上開甲
      基安非他命1小包（含包裝袋1個、驗餘淨重0.0042公克）
      交付予警員查扣，並經周綱哲同意採集尿液送驗結果，確
      呈安非他命、甲基安非他命陽性反應，周綱哲並於99年11
      月10日檢察官訊問時供出林仁德於上揭時、地，無償轉讓
      甲基安非他命予其施用1次，始查獲上情。
（三）案經臺灣臺中地方法院檢察署檢察官自動檢舉偵查起訴。
二、上開犯罪事實，業據被告林仁德於偵查中、本院行準備程序
    及審理時均坦承不諱，核與證人周綱哲於警詢及偵查中具結
    證述情節大致相符，且證人周綱哲於99年11月10日凌晨1時8
    分許，為警徵得其同意後採集其尿液送驗之結果，確呈安非
    他命、甲基安非他命陽性反應，有本院100 年度易字第1027
    號判決在卷可按。此外，復有被告轉讓予證人周綱哲供施用
    之第二級毒品甲基安非他命1 包，經送行政院衛生署草屯療
    養院鑑定結果，甲基安非他命結晶送驗數量淨重0.0051公克
    ，驗餘淨重0.0042公克，檢出第二級毒品甲基安非他命成分
    ，此有該院草療鑑定第0000000000號鑑定書、臺中市政府警
    察局太平分局毒品案件初步檢驗報告、扣押筆錄、刑案現場
    測繪圖、證人周綱哲指認被告照片紀錄各1份、證物照片3張
    在卷可稽。是被告之任意性自白核與事實相符，堪予採信，
    本案事證已臻明確，被告前揭犯行，洵堪認定。
三、按甲基安非他命業經行政院衛生署於69年12月8 日以衛署藥
    字第301124號公告自69年12月8 日起禁止輸入、製造，自70
    年6 月1 日起禁止販賣，更於75年7 月11日以衛署藥字第59
    7627號公告一概禁止使用，並在79年10月9 日以衛署藥字第
    904142號函明令公告列為禁藥。次按甲基安非他命雖同屬毒
    品危害防制條例第2 條第2 項第2 款所定之第二級毒品，被
    告轉讓甲基安非他命之行為，亦合於該條例第8 條第2 項轉
    讓第二級毒品罪之處罰規定。然藥事法第83條第1 項之「明
    知為偽藥或禁藥，而轉販賣、供應、調劑、運送、寄藏、牙
    保、轉讓或意圖販賣而陳列者，處7 年以下有期徒刑，得併
    科新臺幣500 萬元以下罰金」規定，係於93年4 月21日修正
    公布，同年月23日施行，其法定刑較毒品危害防制條例第8
    條第2 項所定之法定刑「6 月以上5 年以下有期徒刑得併科
    新臺幣70萬元以下罰金」為重。毒品之範圍尚包括影響精神
    物質與其製品，藥事之管理非僅止於藥品之管理，毒品未必
    係經公告之禁藥，禁藥亦非必為毒品，毒品危害防制條例與
    藥事法二者間，並無必然之特別法與普通法關係，故除有轉
    讓之第二級毒品達毒品危害防制條例第8 條第6 項之一定數
    量，經依法加重之法定刑較藥事法第83條第1 項之法定刑為
    重之情形外，因藥事法第83條第1 項為後法，且為重法，應
    優先適用藥事法處罰（臺灣高等法院暨所屬法院94年法律座
    談會刑事類提案第8 號結論，最高法院96年度臺上字第3582
    號判決意旨參照）。又轉讓第二級毒品達淨重10公克以上者
    ，加重其刑至二分之一，轉讓持有毒品加重其刑之數量標準
    第2 條第1 項第2 款規定甚明。經查，被告無償轉讓證人周
    綱哲施用之禁藥甲基安非他命之數量，既僅係供證人周綱哲
    施用甲基安非他命1 次，足認被告轉讓禁藥甲基安非他命予
    證人周綱哲之數量非多，且衡諸施用甲基安非他命之人，通
    常施用1 次之劑量，當不致達淨重10公克，是本件既無證據
    可資證明被告轉讓禁藥甲基安非他命達淨重10公克，自不得
    依毒品危害防制條例第8 條第6 項規定加重其刑。是核被告
    林仁德所為，係犯藥事法第83條第1 項之轉讓禁藥罪。被告
    因轉讓而持有第二級毒品之低度行為，為其轉讓第二級毒品
    之高度行為所吸收，不另論罪。且被告有如前揭犯罪事實欄
    所載之刑案紀錄，此有臺灣高等法院被告前案紀錄表1 份在
    卷可稽，其受有期徒刑執行完畢後，5 年內故意再犯本案前
    揭之罪，為累犯，應依法加重其刑。爰審酌被告有如犯罪事
    實欄所示之前案紀錄，有上開前案紀錄表可參，其係因與證
    人周綱哲係朋友關係，而無償轉讓少量甲基安非他命供證人
    周綱哲之動機，證人周綱哲已長期未染毒癮，因被告提供甲
    基安非他命始覆蹈法網，及被告行為所生危害，轉讓數量非
    鉅等，再考之被告為國中畢業之智識程度與生活狀況為貧寒
    （參見卷附被告個人基本資料查詢結果及被告警詢調查筆錄
    受詢問人欄之記載），及其犯罪後坦承犯行，並於偵查中當
    庭向證人周綱哲表達歉意及自責，態度堪稱良好等一切情狀
    ，量處如主文所示之刑，以資懲儆。至起訴書意旨：如被告
    於法院審理時亦坦承犯行，請從輕求處有期徒刑6 月，如易
    科罰金，以新臺幣壹仟元折算壹日等語，惟查藥事法第83條
    第1項之罪，係最重本刑7年以下有期徒刑之罪，故縱本案宣
    告刑為6 月，亦不得為易科罰金折算標準之諭知，該部分起
    訴意旨容有誤會，併此敘明。
四、扣案自證人周綱哲身上查扣之甲基安非他命1 包（含包裝袋
    1 個，甲基安非他命結晶驗餘淨重0.0042公克），屬違禁物
    ，係被告持以犯本案轉讓禁藥罪所用之物，基於法律不能割
    裂適用之原則，自不能依據毒品危害防制條例之規定諭知沒
    收銷燬，爰依刑法第38條第1 項第1 款違禁物之規定併予宣
    告沒收之。
據上論斷，應依刑事訴訟法第273 條之1 第1 項、第299 條第1
項前段，藥事法第83條第1 項，刑法第11條前段、第47條第1 項
、第38條第1項第1款，刑法施行法第1條之1第1項、第2項前段，
判決如主文。
本案經檢察官劉玉媛到庭執行職務。
中    華    民    國   100    年    8     月    8     日
                  刑事第二庭  法  官   潘曉玫
以上正本證明與原本無異。
如不服本判決應於收受送達後10日內向本院提出上訴書狀，並應
敘述具體理由；其未敘述上訴理由者，應於上訴期間屆滿後20日
內向本院補提理由書（均須按他造當事人之人數附繕本）「切勿
逕送上級法院」。
                              書記官   張齡方
中    華    民    國   100    年    8     月    8     日
附錄本案論罪科刑法條全文：
藥事法第83條第1 項：
明知為偽藥或禁藥，而販賣、供應、調劑、運送、寄藏、牙保、
轉讓或意圖販賣而陳列者，處7 年以下有期徒刑，得併科新臺幣
5 百萬元以下罰金。